臺灣屏東地方法院刑事判決　　　　　　　 95年度訴字第981號
公　訴　人　臺灣屏東地方法院檢察署檢察官
被　　　告　甲○○
上列被告因違反毒品危害防制條例案件，經檢察官提起公訴（9
5 年度毒偵字第1652號），被告於本院準備程序中就被訴事實為
有罪之陳述，經本院合議庭裁定由受命法官獨任依簡式審判程序
審理，判決如下：
    主  文
甲○○施用第一級毒品，累犯，處有期徒刑拾月。扣案之夾鍊袋
參只、塑膠藥鏟貳支均沒收銷燬，注射針筒捌支、橡皮止血帶壹
條均沒收；又施用第二級毒品，累犯，處有期徒刑肆月。應執行
有期徒壹年。扣案之夾鍊袋參只、塑膠藥鏟貳支均沒收銷燬，注
射針筒捌支、橡皮止血帶壹條均沒收。
    事　實
一、甲○○前因施用毒品案件，經裁定令入戒治處所施以強制戒
    治，於民國88年10月1 日強制戒治期滿釋放出所，由臺灣屏
    東地方法院檢察署檢察官於同年11月3 日以88年度戒毒偵第
    115 號為不起訴處分確定。復因施用毒品案件，由臺灣屏東
    地方法院檢察署檢察官以92年度毒偵字1383號聲請簡易判決
    處刑並聲請強制戒治，強制戒治部分，於93年1 月9 日因法
    律修正而終結戒治程序；刑責部分，則經本院於92年9 月12
    日以92年度簡字第410 號判處有期徒刑4 月確定，另因違反
    槍砲彈藥刀械管制條例案件，經本院於92年12月22日以92年
    度訴字第660號判處有期徒刑1 年2 月，併科罰金新臺幣10
    萬元確定，上開二罪接續執行，於94年10月27日執行完畢（
    含罰金易服勞役期間，徒刑部分於94年7 月8 日即執行完畢
    ）。
二、詎甲○○竟猶不思戒除惡習，復基於施用第一級毒品海洛因
    之犯意，於95年9 月19日，在其位於屏東縣東港鎮○○里○
    ○路24之82號住處房間內，以針筒注射之方式，非法施用海
    洛因1 次；另基於施用第二級毒品甲基安非他命之犯意，於
    95 年9月19日，在上址，以將甲基安非他命置於錫箔紙上，
    用火烘烤產生濃煙而吸食之方式，非法施用甲基安非他命1
    次。嗣於95年9 月20日9 時許，為警持搜索票至上址處所執
    行搜索，當場扣得夾鍊袋3 只、注射針筒8 支、塑膠藥鏟2
    支及橡皮管1 條等物，且經其同意採尿送驗，結果呈可待因
    、嗎啡及甲基安非他命陽性反應，而查知上情。
三、案經屏東縣警察局東港分局報告臺灣屏東地方法院檢察署檢
    察官偵查起訴。
    理　由
一、本案被告所犯違反毒品危害防制條例案件，並非法定刑為死
    刑、無期徒刑或最輕本刑3 年以上有期徒刑之罪，亦非高等
    法院管轄第一審之案件，而被告於本院準備程序中就被訴事
    實為有罪之陳述，本院合議庭乃裁定由受命法官獨任進行簡
    式審判程序。又簡式審判程序之證據調查，依刑事訴訟法第
    273 條之2 規定，不受同法第159 條第1 項審判外陳述排除
    之限制，再被告對於卷內之各項證據，亦不爭執證據能力，
    故卷內所列之各項證據，自得作為證據，先予敘明。
二、經查，上揭事實，業據被告於本院審理時坦承不諱，且被告
    為警採尿送驗後呈可待因、嗎啡、甲基安非他命陽性反應，
    有臺灣檢驗科技股份有限公司濫用藥物尿液檢驗報告1 紙在
    卷可稽，又扣案之夾鍊袋3 只、塑膠藥鏟2 支，經送驗結果
    ，均呈現海洛因陽性反應，有高雄大學附設中和紀念醫院檢
    驗報告附卷可稽，足認被告之自白與事實相符，堪予採認。
    又被告前因施用毒品案件，經裁定令入戒治處所施以強制戒
    治，於88年10月1 日強制戒治期滿釋放出所，由臺灣屏東地
    方法院檢察署檢察官於同年11月3 日以88年度戒毒偵第115
    號為不起訴處分確定。復因施用毒品案件，由臺灣屏東地方
    法院檢察署檢察官以92年度毒偵字1383號聲請簡易判決處刑
    並聲請強制戒治，強制戒治部分，於93年1 月9 日因法律修
    正而終結戒治程序，有卷附臺灣屏東地方法院檢察署全國刑
    案資料查註紀錄表、臺灣高等法院被告前案紀錄表可參，是
    本件被告於觀察勒戒執行完畢後5 年內施用第一級及第二級
    毒品，核與毒品危害防制條例第23條第2 項規定相符，自應
    依法論科。
三、按海洛因及甲基安非他命分別係毒品危害防制條例第2 條第
    2 項第1 款、第2 款所定之第一級、第二級毒品，不得非法
    施用，是核被告施用第一級、第二級毒品之犯行，均係犯毒
    品危害防制條例第10條第1 項、第2 項之施用第一級、第二
    級毒品罪。被告施用第一級、第二級毒品之犯行，犯意各別
　　，且行為互異，應予分論併罰。至被告為施用第一級毒品海
    洛因及第二級毒品甲基安非他命而持有毒品之低度行為，則
    已為其施用之高度行為所吸收，不另論罪。又被告前因施用
    毒品案件，經本院於92年9 月12日以92年度簡字第410 號判
　　處有期徒刑4 月確定，另因違反槍砲彈藥刀械管制條例案件
　　，經本院於92年12月22日以92年度訴字第660 號判處有期徒
　　刑1 年2 月，併科罰金新臺幣10萬元確定，上開二罪接續執
　　行，於94年10月27日執行完畢（含罰金易服勞役期間，徒刑
　　部分於94年7 月8 日即執行完畢），有臺灣高等法院被告前
  　案紀錄表在卷可稽，被告於上開有期徒刑執行完畢後5 年內
    ，故意再犯本案有期徒刑以上之二罪，均為累犯，應加重其
    刑。爰審酌：(一)被告有如事實欄所述之犯罪前科，其素行不
    佳；(二)被告有毒品前科，經毒品戒斷之保安處分程序詳如前
    述，仍未能徹底戒除毒癮，顯見其意志不堅，惟施用毒品係
    戕害自身健康、尚未害及他人，其所生危害尚非甚巨；(二)被
    告犯後坦承犯行，其犯後態度良好等一切情狀，各量處如主
    文所示之刑，並定其應執行之刑。又扣案之之夾鍊袋3 只、
    塑膠藥鏟2 支，經送驗結果，均呈現海洛因陽性反應，已如
    前述，故上開物品沾有第一級毒品海洛因之成分，均無法與
    毒品析離，應視同毒品之一部分，依毒品危害防制條例第18
    條第1 項規定應予沒收銷燬。至扣案注射針筒8 支及橡皮止
    血帶1 條，雖經送驗結果，並未沾有任何毒品成分，有高雄
    醫學大學附設中和紀念醫院檢驗報告可稽，惟該注射針筒8
    支、橡皮止血帶1 條，均屬被告所有，且其中注射針筒8 支
    是預備供施用毒品之用，橡皮止血帶1 條，為被告施用海洛
    因時綁在手背止血之用，業據其供明在卷，依刑法第38條第
    1 項第2 款，應一併予以沒收之。
四、公訴意旨略以：被告除有上開經論罪科刑之2 次施用毒品行
    為外，於95年7 月初起至9 月19日凌晨1 時許止之期間內，
    尚其他有多次施用第一級毒品之犯行；另於95年7 月初起至
    9 月20日11時40往前回溯72小時內某時許止，亦有其他多次
    施用第二級毒品之犯行，因因施用毒品具有成癮性，含有反
    覆實施同一行為之罪質，故其多次施用毒品之行為，應為集
    合犯，為包括一罪等語。惟查：
　(一)按刑法規定連續犯以來，實務上之見解對於本條「同一罪名
　　」之認定過寬，所謂「概括犯意」，經常可連綿數年之久，
　　且在採證上多趨於寬鬆，每每在起訴之後，最後事實審判決
　　之前，對多次犯同一罪名之罪者，均適用連續犯之規定論處
　　，不無鼓勵犯罪之嫌，亦使國家刑罰權之行使發生不合理之
　　現象。因此，基於連續犯原為數罪之本質及刑罰公平原則之
　　考量，本次於95年7 月1 日公布施行之修正後刑法，遂將連
  　續犯規定刪除，以其公允。故依上開修法意旨，在適用包括
    一罪而具有集合犯性質之「習慣犯」或「常習犯」，自應從
    嚴解釋，否則一概以包括一罪之集合犯處理結果，反較連續
    犯之規定存在時，對被告更加寬縱（按無法「加重其刑至二
    分之一」，又無常業犯之加重規定），諒非修法本意。又毒
    品危害防制條例第2 條第1 項雖規定毒品具由成癮性，然此
    係就毒品本身之性質所作之定義，並非謂施用毒品即必然成
    癮，況且立法者亦未於毒品危害防制條例中明文將「成癮性
    」或「反覆性」之構成要件要素，加入於「施用」毒品之構
    成要件之中，故顯見立法者，於制定法律當時，並未預設立
    場認為施用毒品行為含有反覆性或成癮性，故尚難認為施用
    毒品之行為應構成集合犯之包括一罪，從而，公訴意旨，認
    為被告因自白其曾施用毒品多次，而認定其施用毒品已具成
    癮性，應為集合犯，而構成包括一罪，即屬有誤，特予敘明
    。
  (二)按犯罪事實應依證據認定之，無證據不得認定犯罪事實；又
    被告之自白，不得作為有罪判決之唯一證據，仍應調查其他
    必要之證據，以察其是否與事實相符，刑事訴訟法第154 條
    第2 項、第156 條第2 項分別定有明文。申言之，被告之自
    白，應以補強證據擔保其真實性；亦即以補強證據之存在，
    藉之限制自白在證據上之價值。而所謂補強證據，則指除該
    自白本身外，其他足資以證明自白之犯罪事實確具有相當程
    度真實性之證據而言。雖其所補強者，非以事實之全部為必
    要，但亦須因補強證據與自白之相互利用，而足使犯罪事實
    獲得確信者，始足當之（最高法院74年台覆字第10號判例參
    照）。承上所述，既然公訴意旨所指述之被告多次施用毒品
    之犯行，不具成癮性，不構成包括一罪，且修正後刑法又刪
    除連續犯之規定，則依上開最高法院判例之意旨，欲認定被
    告尚有多次施用毒品之犯行，除被告具體明確之自白外，尚
    應有其他補強證據擔保其真實性，然本件被告於偵查中並未
    具體明確陳明其他施用毒品犯行之時間及次數，僅泛稱有施
    用毒品多次等語，故尚難以其自白具體認定其他施用毒品之
    犯行，此外，經本院遍閱全卷，亦無證據可資證明被告其他
    施用毒品犯行之時間及次數，自難僅依被告偵查中之自白遽
    為有罪之認定，惟公訴人既以一罪起訴，本院爰另不另為無
　　罪之諭知，附此敘明。
據上論斷，應依刑事訴訟法第273 條之1 第1 項、第299 條第1
項前段，毒品危害防制條例第10條第1 項、第2 項、第18條第1
項，刑法第11條、第51條第5 款，第38條第1 項第2 款，判決如
主文。
本案經檢察官靳隆坤到庭執行職務
中　　華　　民　　國　　96　　年　　3 　　月　　19　　日
                  刑事第四庭    法  官  王炳人
以上正本證明與原本無異。
如不服本判決應於收受本判決送達後十日內向本院提出上訴書狀，
其未敘述上訴理由者，並得於提起上訴後十日內向本院補提理由
書狀（均須按他造當事人之人數附繕本）「切勿逕送上級法院」
中　　華　　民　　國　　96　　年　　3 　　月　　20　　日
                                書記官  潘豐益
附錄本判決論罪科刑法條全文
毒品危害防制條例第10條
施用第一級毒品者，處 6 月以上 5 年以下有期徒刑。
施用第二級毒品者，處 3 年以下有期徒刑。
